【裁判字號】    95,上訴,2218
【裁判日期】    950725
【裁判案由】    違反槍砲彈藥刀械管制條例
【裁判全文】
臺灣高等法院刑事判決                95年度上訴字第2218號
被      告  甲○○
選任辯護人  李成功律師
上列上訴人因違反槍砲彈藥刀械管制條例案件，不服臺灣板橋地
方法院94年度訴字第2209號，中華民國95年 4月12日第一審判決
（起訴案號：臺灣板橋地方法院檢察署94年度偵字第 14075號）
，提起上訴，本院判決如下：
    主  文
原判決撤銷。
甲○○共同未經許可，持有可發射子彈具有殺傷力之改造槍枝，
累犯，處有期徒刑肆年陸月，併科罰金新台幣壹拾貳萬元，罰金
如易服勞役，以新台幣壹仟元折算壹日。扣案之具殺傷力之仿FN
廠一九一Ｏ型半自動手槍製造之改造金屬玩具手槍壹枝（含彈匣
壹個，槍枝管制編號0000000000號）、直徑約七點七
九mm金屬彈頭之土造子彈參顆、直徑約七點九七mm金屬彈頭之土
造子彈壹顆，均沒收。
    事  實
一、甲○○前曾因妨害風化案件，經臺灣臺北地方法院於民國（
    下同）九十二年十二月五日以九十二年度簡字第三八六六號
    判處有期徒刑四月確定，於九十三年一月十六日易科罰金執
    行完畢，詎仍不知悔改，明知可發射金屬子彈具有殺傷力之
    槍砲及可供該槍枝使用具有殺傷力之子彈，係槍砲彈藥刀械
    管制條例所列管之槍枝及彈藥，非經中央主管機關內政部許
    可，不得持有。竟未經許可，基於持有其他可發射子彈具有
    殺傷力之手槍及子彈之犯意，於九十四年六月間某日，在臺
    中市○○路○○道，向一名不詳姓名年籍之成年人士，以新
    臺幣（下同）四萬元之代價，購入具殺傷力之仿FN廠一九一
    ○型半自動手槍製造之金屬玩具手槍，換裝土造金屬槍管改
    造而成之改造手槍一枝（含彈匣一個，槍枝管制編號000
    0000000號）及均具殺傷力，直徑約七點七九mm金屬
    彈頭之土造子彈四顆、直徑約七點九七mm金屬彈頭之土造子
    彈二顆、直徑約七點九三mm金屬彈頭之土造子彈一顆、口徑
    約○點三○吋制式子彈一顆，而持有之。嗣於九十四年八月
    二十日，甲○○攜帶上開改造手槍、子彈，駕駛車牌號碼Ｓ
    Ｄ—三○七○號自小客車搭載魏健原（起訴書載為林永欽）
    ，與魏健原基於持有其他可發射子彈具有殺傷力之手槍及子
    彈之犯意聯絡，共同持有上開改造手槍、子彈，於同日二十
    一時三十分許，在行經國道一號高速公路南向三三點九公里
    處時，因該車後車燈不亮，為警趨前盤檢時，發覺甲○○於
    車內置有安非他命一包（毛重一點八公克）、吸食工具一組
    後，將甲○○及魏健原逮捕，進而查獲，並扣得上開改造手
    槍、子彈、安非他命一包（毛重一點八公克）、吸食工具一
    組等物（違反毒品防制管制條例部分，由檢察官另案偵辦）
    。
二、案經國道公路警察局第一警察隊報告臺灣板橋地方法院檢察
    署檢察官偵查起訴。
    理  由
一、訊據上訴人即被告甲○○固坦承於上揭時、地，與自稱「林
    永欽」之魏健原為警盤查而查獲，同時在車牌號碼ＳＤ—三
    ○七○號自小客車上起出被告所有之上開安非他命一包、吸
    食器一組，經警要求下車盤查時，經警員在被告及魏健原身
    側查獲扣案之改造手槍一支，子彈八發等情，惟矢口否認有
    持有上開槍、彈之犯行，並辯稱：槍、彈不是伊的，是魏健
    原的，警訊時因伊有吸食安非他命所以頭腦不清楚，才會這
    樣說，且因魏健原是通緝犯，要伊幫他扛，伊才會說槍、彈
    是伊的云云。
二、經查：
  (一)上揭犯罪事實，業經被告於警詢、偵查中自白不諱，並有扣
    案之仿FN廠一九一○型半自動手槍製造之金屬玩具手槍，換
    裝土造金屬槍管改造而成之改造手槍一枝（槍枝管制編號0
    000000000號）及直徑約七點七九mm金屬彈頭之土
    造子彈四顆、直徑約七點九七mm金屬彈頭之土造子彈二顆、
    直徑約七點九三mm金屬彈頭之土造子彈一顆、口徑約○點三
    ○吋制式子彈一顆、上開槍、彈之照片二張、國道公路警察
    局第一警察隊扣押物品目錄表一紙在卷可稽。而上開為警查
    獲之改造手槍及子彈，經送請內政部警政署刑事警察局鑑驗
    結果，認定：送鑑改造手槍壹枝（槍枝管制編號00000
    00000），認係由仿FN廠一九一○型半自動手槍製造之
    金屬玩具手槍，換裝土造金屬槍管改造而成之改造手槍，機
    械性能良好，可擊發適用之子彈，認具殺傷力。送鑑子彈八
    顆鑑定情形如下：四顆，認均係直徑約七點七九mm金屬彈
    頭之土造子彈，經採樣壹顆試射，可擊發，認具殺傷力、
    二顆，認均係直徑約七點九七mm金屬彈頭之土造子彈，採樣
    壹顆試射，可擊發，認具殺傷力、一顆，認係直徑約七點
    九三mm金屬彈頭之土造子彈，經實際試射，可擊發，認具殺
    傷力、一顆，認係口徑○點三○吋制式子彈，經實際試射
    ，可擊發，認具殺傷力等情，亦有該局九十四年八月二十二
    日刑鑑字第○九四○一二八二三八號槍彈鑑定書在卷可憑，
    足為被告前揭自白之佐證。
  (二)被告雖於原審審理時改稱：案發當天伊遇到認識一個月的魏
    健原，魏健原要求伊載送到中壢，後來在高速公路上，警察
    要攔的時候，魏健原要伊衝，不要停車受檢，但是伊認為警
    察就是因為伊車子的後燈不亮，才會攔伊，所以伊覺得警察
    攔查的事沒有什麼關係，伊當天沒有帶駕照及身分證件，只
    有行照放在車上，警察問伊姓名，也有按電腦查詢，警察說
    伊的戶口沒有遷，要趕快遷就沒有關係了，伊當時人在駕駛
    座上，魏健原坐伊旁邊，後來伊主動跟警察說後燈不亮，伊
    換一下保險絲就好了，因為伊弄了好幾次，所以伊知道是保
    險絲壞掉，當時魏健原就一直坐在駕駛座旁邊，還叫伊趕快
    蓋下引擎蓋就可以衝走了，他要一個人衝走，當時警察沒有
    去管魏健原，後來警察看伊車子後座雜物一大堆，警察看了
    一下發現沒什麼，就叫伊打開後行李箱，打開之後，另外一
    名警察繞到駕駛座要幫伊熄火，結果看到座墊下有安非他命
    和吸食器，伊當時人在駕駛座外面，警察看到那個吸食器就
    問是誰的，伊就說是伊的，實際上也是伊的，安非他命也在
    吸食器裡面，也是伊的，當天伊是在當天中午的時候吸用安
    非他命，警察就叫伊站到路邊護欄那邊，也叫魏健原出來，
    魏健原出車外之後，警察叫伊和魏健原背對護欄兩人站在一
    起，兩人大約隔一個人的距離，是站在伊的車頭前方，然後
    魏健原就忽然間往後面丟了一個東西，是裝在黑色襪子，沒
    有丟多遠，只有三臺尺的距離，而且就伊看的情形，魏健原
    好像是從後腰掏出那個東西往後丟，因為魏健原丟的不遠，
    警察就去撿起來，然後從襪子裡面找出扣案的槍，那把槍是
    用一隻襪子套住而已，警察就用警槍指住伊等叫伊等蹲下不
    能動，後來警察就上來將伊等的手銬在後面，然後就找拖吊
    車將伊的車拖回隊上，回隊上的路上，魏健原就說要伊扛罪
    ，他說沒有什麼事情，就要伊扛，伊才在警詢、偵查中承認
    上開扣案之槍、彈都是伊所有，事實上當時是在頂罪云云。
    於本院審理時復辯稱：警訊時因伊有吸食安非他命所以頭腦
    不清楚，才會這樣說，且因魏健原是通緝犯，要伊幫他扛，
    伊才會說槍、彈是伊的云云。然被告前有毒品前科，有本院
    被告前案紀錄表在卷可稽，對於施用毒品係犯罪行為，自無
    不知之理，既自承甫於經警查獲當日中午施用第二級毒品安
    非他命，且攜有吸食器及安非他命，竟稱對於警員盤查毫無
    畏懼，坦然停車受檢，乃拒絕魏健原加速逃逸之提議，認為
    毫無關係乙節，已屬悖於常情，難謂非故示無辜，欲全盤諉
    過於魏健原之飾詞，已難逕信無疑。再以被告於原審供述當
    日為警查獲前後之情節觀之，其就當日何以要代魏健原租車
    、當日要找魏健原拿錢，何以未拿，反而依魏健原之要求再
    行開車載送魏健原南下中壢、當時是否知悉自稱林永欽之魏
    健原使用假證件、其真實身分、魏健原要求代為扛罪之時間
    究係在停車受檢前、丟槍後經警發覺，蹲在高速公路上等待
    支援警員到達時，抑或是與魏健原共同被帶回警察隊時、經
    警查獲之過程暨為何要代魏健原扛罪之動機等節，竟均供述
    反覆、支吾其詞（見原審九十四年十一月四日準備程序筆錄
    ），自難採信。
  (三)又證人即查獲被告之警員張龍乾於原審審理時證稱：案發當
    日因被告駕駛之車牌號碼ＳＤ—三○七○號自小客車車尾燈
    不亮，影響行車安全，因此將被告攔下，當時向駕駛人即被
    告索閱證件，並告知被告後車尾燈不亮，然後查證被告的身
    分證時，發現被告是失蹤人口，就請被告和警員回警局要撤
    銷失蹤人口，製作訊問筆錄，請被告開車和伊一起回警局的
    時候，被告就開始緊張，被告就請乘客林永欽（按即魏健原
    ，下同）要開車先離去，被告一開始並沒有緊張，被告是伊
    要請他和林永欽回警局的時候，被告就催促林永欽去看被告
    的母親，伊是因為被告有這樣的動作，所以認為被告有緊張
    ，因為林永欽是被告的朋友，而被告要求林永欽先到醫院，
    當時位置是在汐止，但被告和林永欽是在南下的車道，被告
    還要求林永欽看完被告之母之後，再回汐止我們隊上來接他
    ，是繞了一大圈，不合常理，而且警員只是要替被告撤銷失
    蹤人口的案子，被告無緣無故這麼著急，所以伊才起疑心，
    懷疑該車是否有問題，又伊攔停被告，被告下車以後，林永
    欽當時坐在駕駛座旁之右前座，就故作鎮定的看著車上的Ｖ
    ＣＤ螢幕，都沒有反應，也沒有下車，但通常碰到這種情況
    ，乘客都會下車看看是怎麼回事，所以伊就認為林永欽的反
    應異於常情，就以手電筒照射該車車內，發現後座疑有安非
    他命吸食工具，就會同被告並徵得被告的同意，檢視車內，
    發現安非他命吸食工具及安非他命，就以現行犯將被告及林
    永欽逮捕，並請林永欽下車，並就和小隊長蔡源璋至巡邏車
    請求支援，伊負責現場警戒，被告當時和林永欽銬在一起，
    蹲在路旁，後來伊沒有看到林永欽拿出東西，但是有看到林
    永欽拿東西往後丟，當時他們二人是被告的左手和林永欽的
    右手銬在一起，兩人都是面向路面，並排著蹲在一起，伊當
    時距離他們一、二公尺，就大約站在他們二人的正前方面對
    他們，當時伊看到林永欽用左手的向身後丟東西的動作，伊
    就等蔡源璋小隊長請求支援回來的時候，到被告身旁盤查，
    發現一包以襪子包住的槍械及子彈，就帶回警局依法偵辦，
    現場有馬上盤問他們該包槍彈是何人所有，被告就稱是他所
    有。被告承認那些槍彈是他的時候，並無表現出害怕或是被
    脅迫的異狀等情，被告就是回答「是我的」，在現場被告只
    有很簡單的回答是他的等語（見原審九十四年十二月二日審
    判筆錄）。而證人即查獲被告之警員蔡源璋亦證稱：當時因
    為被告所駕駛車輛後車燈不亮，將被告攔下來之後，就用小
    電腦查詢，發現被告是失蹤人口，就請被告和同車的乘客跟
    警員回分隊，乘客就說他趕著要回桃園，被告也神色慌張，
    被告他們二人當時都很想要趕快離開，伊是從他們的言談之
    中感覺到的，因為警員要他們回警局作筆錄，他們就說不用
    ，要趕快走，被告他們二人都有講，被告說要送那名乘客到
    桃園，那名乘客也說他家有事情，要趕回去。伊用手電筒照
    一下車內，發現後座有一包塑膠袋裝的東西，就叫被告拿出
    來看一下，結果裡面是安非他命的吸食工具，於是另外一名
    員警張龍乾就將被告和乘客二人控制在車外，伊就到車內去
    找看看有無其他東西，結果在駕駛座底下，查獲安非他命，
    於是張龍乾警員就把被告和乘客二人銬住，伊就到警車上請
    求支援，後來聽到張龍乾警員在大聲說「那是什麼東西」，
    結果在被告和乘客二人蹲下來的地方，發現有用襪子包著的
    改造手槍，於是等支援來之後，就把人和車帶回刑事組。在
    押解被告及林永欽回隊部過程中，伊坐在他們二人旁邊，被
    告及林永欽應該沒有在車上或分局作交談，且到了分隊之後
    ，被告及林永欽是分別由不同的警員製作筆錄等語（見同前
    審判筆錄），堪認被告係於警員發覺丟棄扣案槍、彈時，即
    刻承認該槍、彈為其所有，且依載送被告等至警局製作筆錄
    ，警員蔡源璋均在旁戒護之過程，確無公然交談串供之情，
    亦證被告前辯伊於查獲後與魏健原達成扛罪謀議，乃坦承係
    伊購買槍、彈云云，核屬虛妄。再依證人張龍乾、蔡源璋均
    一致證稱被告及魏健原於甫經警攔查時，即有異常之舉、表
    現惶恐不安乙節，亦可知被告所稱坦然停車受檢云云，並無
    可信。另徵以本件被告駕駛車輛、受臨檢而停車、在警員請
    被告回警局撤銷失蹤人口，製作訊問筆錄後，就開始緊張，
    欲請魏健原開車先離去等各情，均見被告當時對客觀環境之
    理解、判斷能力並無降低之情況，頭腦自屬清晰，即無被告
    於本院所辯因吸食安非他命所以頭腦不清楚，乃答應幫扛罪
    之情狀。是以被告購買槍、彈、於案發日攜帶上車、與魏健
    原兩人同車就婉拒與警員同往警局之意顯有默契，顯示二人
    對車上有上開不欲警員查知之槍、彈早屬明知、最末扣案槍
    、彈係由魏健原伺機丟出，及被告於查獲時即表示槍、彈為
    其所有，則被告與魏健原知而共同持有扣案槍、彈，已屬灼
    然。至原審依職權查明係魏健原冒名林永欽應訊，且魏健原
    於警詢、偵查中一再否認就扣案槍、彈知情，復經被告於警
    訊、偵查中亦附和稱魏健原並不知情云云，因而魏健原部分
    未由檢察官偵查、起訴，嗣後則逃匿無蹤，經原審二次傳喚
    均未到庭（另案由臺灣高雄地方法院通緝中，迄未歸案，有
    魏健原本院前案紀錄表在卷可稽），僅以被告前揭辯詞，仍
    無從建構合理懷疑而推翻前揭積極證據，自不得僅因魏健原
    未到庭而脫免罪責，應予指明。
  (四)綜上所述，被告嗣後翻異前供，顯係事後卸責之詞，不足採
    信。本件事證已臻明確，被告犯行洵堪認定，自應依法論科
    。至被告暨其辯護人於原審請求對被告測謊、於本院復具狀
    聲請傳訊證人魏健原及被告之妻劉愛蘭等各節，惟魏健原經
    原審二度傳喚未到庭，迄今仍在通緝中，業如前述，已無再
    次傳訊之必要。而證人劉愛蘭為被告配偶，陳述本有偏頗之
    虞，況其非現場目擊之人，事後聽聞被告係扛罪之事，依法
    亦不得作為證據。又被告之測謊，本不得單獨作為認定被告
    有無犯罪之佐證，而本案自案發後時隔已久，測謊之正確性
    亦屬有疑；另被告辯護人雖復質疑本件無指紋鑑定，不足為
    被告持有上開槍、彈之證明，然查獲上開槍、彈時既以襪子
    包住攜帶，則以襪子摩擦槍、彈，本易除去原留存在槍、彈
    上之指紋，且本院依前揭事證已足認定被告非法持有槍、彈
    之犯行，亦認無再對被告實施測謊或指紋鑑定之必要，均附
    此敘明。
三、核被告所為，係犯槍砲彈藥刀械管制條例第八條第四項之未
    經許可持有其他可發射金屬或子彈具有殺傷力之改造槍枝罪
    、同條例第十二條第四項之未經許可持有子彈罪。被告與魏
    健原間，就上揭九十四年八月二十日持有槍、彈之犯行，有
    犯意聯絡、行為分擔，為共同正犯，起訴書漏論魏健原為共
    同正犯部分，應予補充，附此敘明。被告未經許可同時持有
    上開具殺傷力之改造手槍、上開子彈，係以一行為觸犯二罪
    名，為想像競合犯，應依刑法第五十五條之規定，從一重之
    未經許可寄藏改造手槍罪論處。又被告前曾因妨害風化案件
    ，經臺灣臺北地方法院於九十二年十二月五日以九十二年度
    簡字第三八六六號判處有期徒刑四月確定，於九十三年一月
    十六日易科罰金執行完畢，此有本院被告前案紀錄表乙紙附
    卷可稽，茲於五年以內再故意犯本件有期徒刑以上之罪，不
    論依修正前之刑法第四十七條，或修正後之刑法第四十七條
    第一項之規定，均構成累犯，對被告而言並無有利或不利之
    情形，惟依刑法第二條規定考量適用法條，應綜其全部之結
    果，不得一部割裂適用不同之新舊刑法，而本件另涉及易服
    勞役折算標準之新舊刑法比較，而應適用有利於被告之新刑
    法（詳後述），基此綜合判斷，此部分亦應適用修正後刑法
    第四十七條第一項規定論以累犯，並加重其刑。
四、原審以被告犯罪事證明確，予以論罪科刑，固非無見，惟查
    原審未及比較刑法關於易服勞役之修正，致適用法條不當，
    自有未洽（詳後述），被告上訴意旨仍執陳詞否認犯罪，雖
    為無理由，惟原判決既有上開可議，仍屬不可維持，應由本
    院將原判決撤銷改判，爰審酌被告前有賭博、妨害風化、毒
    品等多次前科，素行不佳，持有具殺傷力之玩具改造手槍、
    土造及制式子彈，對他人生命、身體、財產及社會治安構成
    嚴重潛在威脅，經查獲後猶反覆辯詞，更為共犯隱匿犯行，
    未見悔意，兼衡其犯罪手段、智識程度等一切情狀，量處如
    主文第二項所示之刑。又按行為後法律有變更者，適用行為
    時之法律。但行為後之法律有利於行為人者，適用最有利於
    行為人之法律，刑法第二條第一項定有明文。查被告行為時
    ，修正前刑法第四十二條第二項前段係規定：「易服勞役以
    一元以上三元以下折算一日」，且被告行為時易服勞役折算
    標準，業據修正前罰金罰鍰提高標準條例第二條前段規定，
    就其原定數額提高為一百倍折算一日，則被告行為時之易服
    勞役折算標準，應以銀元三百元折算一日，即新台幣九百元
    折算一日。惟九十五年七月一日修正公布施行之刑法第四十
    二條第三項前段規定：「易服勞役以新台幣一千元、二千元
    或三千元折算一日」，茲比較修正前後之易服勞役折算標準
    ，以修正後之規定，較有利於被告，則應依刑法第二條第一
    一項後段規定，適用修正後之刑法第四十二條第三項前段規
    定，定其折算標準，故併諭知被告如罰金易服勞役，以新台
    幣一千元折算一日之折算標準。
五、扣案之具殺傷力之仿FN廠一九一○型半自動手槍製造之金屬
    玩具手槍，換裝土造金屬槍管改造而成之改造手槍一枝（槍
    枝管制編號0000000000號）為違禁物，不問屬於
    犯人與否，應依刑法第三十八條第一項第一款規定宣告沒收
    。次查扣案原具殺傷力，直徑約七點七九mm金屬彈頭之土造
    子彈一顆、直徑約七點九七mm金屬彈頭之土造子彈一顆、直
    徑約七點九三mm金屬彈頭之土造子彈一顆、口徑約○點三○
    吋制式子彈一顆，業於鑑定時經實際試射、擊發而失其效用
    ，彈內火藥部分兼已滅失（見內政部警政署刑事警察局九十
    四年八月二十二日刑鑑字第○九四○一二八二三八號槍彈鑑
    定書），已非屬違禁物，故不予宣告沒收；其餘具殺傷力，
    直徑約七點七九mm金屬彈頭之土造子彈三顆、直徑約七點九
    七mm金屬彈頭之土造子彈一顆，則屬違禁物，應依刑法第三
    十八條第一項第一款規定宣告沒收。
據上論斷，應依刑事訴訟法第369條第1項前段、第364條、第299
條第1項前段，槍砲彈藥刀械管制條例第8條第4項、第12條第4項
，刑法第11條前段、第28條、第55條、第2條第1項但書（修正後
），第47條（修正後）、第42條第 3項前段（修正後）、第38條
第1項第1款，判決如主文。
本案經檢察官鄭富銘到庭執行職務。
中    華    民    國    95    年    7     月    25    日
                  刑事第一庭審判長法  官  蔡  長  溪
                                  法  官  林  俊  益
                                  法  官  陳  春  秋
以上正本證明與原本無異。
如不服本判決，應於收受送達後十日內向本院提出上訴書狀，其
未敘述上訴之理由者並得於提起上訴後十日內向本院補提理由書
（均須按他造當事人之人數附繕本）。
                                  書記官  李  家  敏
中    華    民    國    95    年    7     月    25    日
附錄：本案論罪科刑法條全文
槍砲彈藥刀械管制條例第八條：
未經許可，製造、販賣或運輸鋼筆槍、瓦斯槍、麻醉槍、獵槍、
空氣槍或第四條第一項第一款所定其他可發射金屬或子彈具有殺
傷力之各式槍砲者，處無期徒刑或五年以上有期徒刑，併科新臺
幣一千萬元以下罰金。
未經許可，轉讓、出租或出借前項所列槍枝者，處五年以上有期
徒刑，併科新臺幣一千萬元以下罰金。
意圖供自己或他人犯罪之用，而犯前二項之罪者，處無期徒刑或
七年以上有期徒刑，併科新臺幣一千萬元以下罰金。
未經許可，持有、寄藏或意圖販賣而陳列第一項所列槍枝者，處
三年以上十年以下有期徒刑，併科新臺幣七百萬元以下罰金。
第一項至第三項之未遂犯罰之。
槍砲彈藥刀械管制條例第十二條
未經許可，製造、販賣或運輸子彈者，處一年以上七年以下有期
徒刑，併科新臺幣五百萬元以下罰金。
未經許可，轉讓、出租或出借子彈者，處六月以上五年以下有期
徒刑，併科新臺幣三百萬元以下罰金。
意圖供自己或他人犯罪之用，而犯前二項之罪者，處三年以上十
年以下有期徒刑，併科新臺幣七百萬元以下罰金。
未經許可，持有、寄藏或意圖販賣而陳列子彈者，處五年以下有
期徒刑，併科新臺幣三百萬元以下罰金。
第一項至第三項之未遂犯罰之。


司法院資訊處製作；財團法人民間司法改革基金會備份。
